【裁判字號】    99,家抗,1
【裁判日期】    990520
【裁判案由】    拋棄繼承
【裁判全文】
臺灣花蓮地方法院民事裁定               99年度家抗字第1號
抗  告  人  乙○○○
代  理  人  甲○○
上列抗告人聲明拋棄繼承事件，對於中華民國98年9月4日本院98
年度司繼字第28號裁定提起抗告，本院裁定如下：
    主  文
抗告駁回。
抗告費用新臺幣壹仟元由抗告人負擔。
    理  由
一、抗告人於原審聲請及抗告意旨略以：被繼承人丙○○於民國
    94年12月3 日死亡，抗告人乙○○○及蘭秀雅、蘭秀才、蘭
    惠年、蘭惠愛為被繼承人之手足，均為其繼承人，因被繼承
    人生前曾向各銀行借貸，致抗告人及蘭秀雅、蘭秀才、蘭惠
    年、蘭惠愛等人困擾叢生，影響原本小康生活，故均不願繼
    承被繼承人之遺產，爰聲明拋棄繼承。詎原審以抗告人未繳
    納聲請程序費用新臺幣（下同）1000元等項，經命補正逾期
    未補正，聲請不合法為由，駁回抗告人之聲請。惟查上揭補
    正裁定係抗告人之孫林伯臻簽收，林伯臻因患有輕度智能障
    礙及多重障礙，不知裁定之重要性，或將裁定遺失或丟棄，
    而未交予抗告人，致抗告人未及時補正。又鈞院雖命抗告人
    再次補正完整繼承系統表、已通知次順位繼承人之證明文件
    、繼承權拋棄書等項，然被繼承人死亡時尚有配偶何桂英（
    大陸地區人士），何桂英為其第一順位之繼承人，抗告人已
    另案函查並聲請調閱何桂英是否曾拋棄繼承，故認在函覆前
    欠難補正完整繼承系統表、已通知次順位繼承人之證明文件
    、繼承權拋棄書，為此提起抗告，求為廢棄原裁定，並准予
    為拋棄繼承備查等語。
二、按聲請拋棄繼承事件，應依非訟事件法第14條第1 項規定繳
    納聲請費用1000元，此為法定必須具備之程式。又第13條、
    第14條、第15條及第17條規定之費用，關係人未預納者，法
    院應限期命其預納；逾期仍不預納者，應駁回其聲請或抗告
    ，非訟事件法第26條第1 項定有明文。經查：抗告人於原審
    未繳納聲請費用，經原審於98年7月3日以98年度司繼字第28
    號裁定命其於送達後10日內補繳，該裁定已於98年7 月20日
    送達，由抗告人之同居人林正誠於送達證書上簽名代收，有
    原審送達證書在卷可按（見原審卷第21頁），又林正誠乃抗
    告人之次子，現年47歲，並與抗告人同住在屏東縣新埤鄉○
    ○村○○路12之16號，有其戶籍謄本在卷足憑（見原審卷第
    30頁），是林正誠顯非無辨別事理能力之人，依民事訴訟法
    第137條第1項規定「送達於住居所、事務所或營業所不獲會
    晤應受送達人者，得將文書付與有辨別事理能力之同居人或
    受僱人」，可認原審補費裁定已交付抗告人有辨別事理能力
    之同居人，即生合法送達之效力。抗告人於該補費裁定送達
    後，逾期迄未繳納，揆諸上開規定，原審自應駁回其聲請。
    至抗告意旨辯稱原審補正裁定係由抗告人無辨別事理能力之
    同居人林伯臻簽收，故未合法送達，致其迄未補正云云，顯
    與事實不符，所辯不足採信。
三、次按遺產繼承人，除配偶外，依左列順序定之：一直系血親
    卑親屬。二父母。三兄弟姊妹。四祖父母。又配偶有相互繼
    承遺產之權，其應繼分，依左列各款定之：二與第1138條所
    定第2順序或第3順序之繼承人同為繼承時，其應繼分為遺產
    2分之1，民法第1138條及第1144條第1項第2款分別定有明文
    ，足見配偶繼承人與血親繼承人不同，其無民法第1138條之
    繼承順位可言。換言之，配偶繼承人可與血親繼承人同為繼
    承人，僅配偶繼承人與不同順位之血親繼承人共同繼承時，
    配偶繼承人之應繼分不同而已，並非有配偶繼承人，血親繼
    承人即無繼承權。經查：本件被繼承人已無第一、二順位之
    血親繼承人，抗告人為被繼承人之胞姐，自為被繼承人之血
    親繼承人，並與被繼承人之配偶何桂英同為繼承人。準此，
    抗告人辯稱被繼承人死亡時既尚有第一順位繼承人即其配偶
    何桂英，認在查明何桂英是否拋棄繼承前難以補正本院審查
    拋棄繼承所需文件云云，乃誤解法律，亦無理由。
四、綜上所述，抗告意旨指摘原裁定不當，求予廢棄，為無理由
    ，應予駁回。
五、據上論結，本件抗告為無理由，依非訟事件法第21條第1 項
    前段、第24條第1項、第46條、民事訴訟法第495條之1第1項
    、第449條第1項，裁定如主文。
中    華    民    國    99    年    5     月    20    日
                  家事法庭      法  官  吳韻馨
以上正本證明與原本無異。
如不服本裁定，僅得於收受本裁定正本後10日內，以適用法規顯
有錯誤為理由，並委任律師為代理人向本院提出再抗告狀，經本
院許可後始可再抗告，（須附繕本一份及繳納再抗告裁判費新台
幣1,000元）。
中    華    民    國    99    年    5     月    24    日
                                書記官  高明正

司法院資訊處製作；財團法人民間司法改革基金會備份。
